【裁判字號】    95,交聲,202
【裁判日期】    951130
【裁判案由】    違反道路交通管理處罰條例聲明異議
【裁判全文】
臺灣基隆地方法院交通事件裁定         95年度交聲字第202號
移送機關即
原處分機關  交通部公路總局臺北區監理所基隆監理站
聲明異議人
即受處分人  有得交通企業股份有限公司
法定代理人  乙○○
代  理  人  甲  ○
上列聲明異議人即受處分人因違反道路交通管理處罰條例案件，
對於交通部公路總局臺北區監理所基隆監理站中華民國95年10月
20 日 所為之處分（原處分案號：基監字第裁42-AB0000000號）
，聲明異議，本院裁定如下：
    主  文
異議駁回。
    理  由
一、原處分意旨略以：本件異議人即受處分人有得交通企業股份
    有限公司（下稱異議人）所有之車牌號碼523 ─MS營業用小
    客車，經不詳姓名之駕駛人於民國95年7 月8 日下午9 時27
    分許駕駛該車，行經臺北市○○○路、興安街口之設有燈號
    管制交岔路口時，未依燈號指示闖紅燈，經設在該路口之自
    動照相儀器攝得上開情形，臺北市政府警察局交通隊（以下
    稱舉發單位）乃以異議人有道路交通管理處罰條例第53條第
    1 項之違規行為而掣單舉發。異議人不服舉發，向交通部公
    路總局臺北區監理所基隆監理站（下稱原處分機關）提出申
    訴，經原處分機關函請舉發單位調查結果，仍認異議人有上
    開違規行為，原處分機關乃依道路交通管理處罰條例第53條
    第1 項規定，於95年10月20日以基監字第裁42-AB0000000號
    裁決書，裁處異議人罰鍰新臺幣（下同）2,700 元。
二、聲明異議意旨略以：異議人所有之車牌號碼523 ─MS營業用
    小客車於經舉發違規地點所設置之管制燈號紅燈亮起6.9 秒
    超越停止線，並於8.4 秒時停止，當時煞車燈亦亮起，未有
    闖紅燈之情形，原裁決有誤，爰依法聲明異議，並請求撤銷
    原處分，改依道路交通管理處罰條例第60條第2 項第3 款不
    遵守交通標誌、標線、號誌之指示之規定處罰云云。
三、按汽車駕駛人駕駛汽車，應遵守道路交通標誌、標線、號誌
    之指示，道路交通安全規則第90條前段定有明文。又道路交
    通標誌標線號誌設置規則第206 條第5 款第一目規定「圓形
    紅燈」之行車管制號誌係表示禁止車輛通行，並不得超越停
    止線或進入路口。如汽車駕駛人，行經有燈光號誌管制之交
    岔路口闖紅燈者，處1,800 元以上5,400 元以下罰鍰，道路
    交通管理處罰條例第53條第1 項亦定有明文。再按有關「闖
    紅燈」行為之認定，於「道路交通管理處罰條例」中因未見
    相關之解釋，另依「道路交通標誌標線號誌設置規則」第17
    0 條第1 項「停止線用以指示行駛車輛停止之界限，車輛停
    止時，其前懸部分不得伸越該線。」及同規則第206 條第1
    項第5 款「車輛面對圓形紅燈表示禁止通行，不得超越停止
    線或進入路口。」，若據此認定超越停止線即為闖紅燈，則
    一般大眾恐難以接受，亦非「道路交通管理處罰條例」當初
    立法精神，故交通部為促使駕駛人回歸於對標線之認知，同
    時兼顧執法技術層面與大眾接受程度，對圓形紅燈時超越停
    止線或闖紅燈行為之認定於82年3 月27日召開研商闖紅燈認
    定標準會議，並依該次會議紀錄發布交通部82年4 月22日交
    路字第009811號函（下稱交通部函）為執法單位參考，其重
    要內容如下：(一)車輛面對圓形紅燈時仍逕予穿越路口至銜接
    路段，含左轉、直行、迴轉及右轉（依箭頭綠燈允許行駛者
    除外）即視為闖紅燈之行為（本院按：95年7 月1 日修正施
    行之道路交通管理處罰條例第5 條第2 項增訂：「前項紅燈
    右轉行為者，處新臺幣600 元以上1,800 元以下罰鍰」，該
    項之增定，業將紅燈右轉行為排除在闖紅燈之定義之外）。
    (二)有繪設路口範圍者：車輛無視於紅燈警示，有穿越路口之
    意圖，而車身已伸入路口範圍亦視同闖紅燈；若僅伸越停止
    線而未達路口範圍者，則視為不遵守標線指示。（可以處罰
    條例第60條第3 項之規定處分之。(三)無繪設路口範圍者：以
    車輛無視於紅燈號誌，而有穿越路口之企圖，其車身並已伸
    越停止線並足以妨害其他方向人（若有行人穿越道）、車通
    行者亦以闖紅燈論處；若僅車身伸越停止線則以不遵守標線
    指示視之。(四)目前交岔路口已繪設網狀黃線區者暫以該範圍
    視作路口，未繪設者請公路主管機關依內政部警政署65 年2
    月16日警署交字第00249 號函之規定，視路況車況繪設路口
    範圍。(五)另路口設有照相設施者並請有關單位依會議結論之
    認定標準配合調整以更能明確認定。末按，主管機關基於職
    權因執行特定法律之規定，得為必要之釋示，以供本機關或
    下級機關所屬公務員行使職權時之依據，此即「解釋性行政
    規則」（司法院大法官釋字第548 號解釋參照），上開函釋
    既為道路交通管理處罰條例第8 條所定之公路主管機關（交
    通部公路總局各區監理所監理站）之上級機關交通部所發布
    ，其對該條例所為之釋示自有上開「解釋性行政規則」之效
    力，俾為各下級機關公務員行使職權時之依據，且足堪為民
    眾認知執法機關適用法律意見之參考，合先敘明。
四、經查：異議人所有之車牌號碼523 ─MS營業用小客車，於上
    揭時間，經不詳姓名之人駕駛，行經上揭舉發違規地點之臺
    北市○○○路與興安街口時，於該路口管制燈號紅燈亮起時
    ，超越停止線，遭設置在該路口之自動照相儀器攝得上開情
    形之事實，為異議人所不爭執，且有舉發違規照片2 張附卷
    可稽。觀諸卷附2 張舉發違規照片及臺北市政府警察局松山
    分局95年9 月15日北市警松分交字第09532997200 號函，異
    議人所有之上開車輛，係於路口紅燈亮起後駛越停止線，經
    設置在路口之線圈感應偵測得有車輛闖紅燈，而啟動自動照
    相設備採證，並於紅燈亮起6 秒9 拍攝得第1 張採證照片，
    復於第8 秒4 拍攝得第2 張採證照片，且該處路口未繪設路
    口範圍。據此，依上開第2 張採證照片所示，異議人所有之
    上開車輛車身已在行人穿越道上，且有向左轉彎欲進入興安
    街之情形，可見該姓名不詳之人所駕駛之上開異議人所有之
    車輛有穿越路口之企圖，且其車身已伸越停止線，並足以妨
    害其他方向行人通行，依前揭交通部函釋第(三)點之內容，自
    係闖紅燈無疑。又依採證照片所示，異議人所有之上開車輛
    於第1 次、第2 次遭攝得逾越停止線時，煞車燈均亮起，顯
    見該車於第一次煞停時並未立即停止，而係繼續向前緩慢行
    駛，且有向左轉彎之情形，是異議人辯稱該車於遭攝得逾越
    停止線時即已煞停云云，與卷證不符，核係事後卸責之詞，
    ，委無足採。
五、綜上，異議人所有之車輛有前揭違規闖紅燈之行為明確，從
    而原處分機關依道路交通管理處罰條例第53條第1 項，裁處
    異議人罰鍰2,700 元，核無違誤，異議人之異議無理由，應
    予駁回。
六、據上論斷，應依道路交通案件處理辦法第19條，裁定如主文
中    華    民    國    95    年    11    月    30    日
                  交通法庭法  官       劉桂金
以上正本證明與原本無異。
對於本件裁定如有不服，應於收受送達後5 日內，向本院提出抗
告書狀，敘述抗告之理由，抗告於臺灣高等法院。
中    華    民    國    95    年    11    月    30    日
                          書記官       鄧順生


司法院資訊處製作；財團法人民間司法改革基金會備份。
